臺灣臺中地方法院民事裁定　　　　　　　　96年度破字第39號
聲　請　人　甲○○
代　理　人　陳水聰律師
上列聲請人聲請宣告破產事件，本院裁定如下：
    主    文
聲請駁回。
聲請程序費用由聲請人負擔。
    理　　由
一、聲請意旨略謂：聲請人甲○○與丈夫結婚多年，婚後即專心
    於家庭，照顧兒女、公婆及一患有智能障礙之小叔，全家僅
    仰賴其夫一人工作以維持生計。嗣為幫忙償還公婆欠下的大
    筆債務，聲請人及其夫向銀行借貸，以協助公婆度過難關。
    然聲請人之夫僅係從事機械外包加工，月薪乃是依公司所接
    機械加工訂單多寡來計算。而近年經濟嚴重不景氣，聲請人
    之夫的公司受到影響，訂單大幅減少，致聲請人之夫收入相
    當不穩定，所得根本無法如期繳付貸款本息，唯有再向銀行
    借貸以清償債務。而為清償前債，聲請人亦得外出尋找兼職
    之清潔工作，以增加收入，惟聲請人因打工之公司經營不善
    而遭裁員，又失經濟來源。遭裁員後，聲請人久遍尋不著其
    他打工機會，迄今仍為失業，不得已只得再向銀行借貸應急
    ，變成陷入以債養債之窘境。現聲請人須照顧四名稚幼兒女
    ，亦無法外出尋找長時間之固定工作，僅能仰賴其夫微薄薪
    資渡日，然聲請人之夫收入最佳時，也僅有新臺幣（下同）
    3萬餘元。而聲請人所積欠之債務，多是年息將近20%之高利
    貸，光是利息累積到現在一個月就要超過6萬元，聲請人又
    無收入，實在是無法償還。但聲請人仍甚有解決債務之誠意
    ，先前亦有想與債權人協商，惟債權人竟要求其每月光是利
    息仍要償還將近4萬元，聲請人即使不吃不喝，也都付不夠
    利息，且一輩子都不可能還到任何本金，現今聲請人每日遭
    受債權人之逼債，甚至威脅恐嚇，承受甚大之精神壓力。為
    求解脫，聲請人已多次有尋死之絕望念頭，但每又念及無辜
    年幼子女將無人照顧，實不知如何是好，不斷利上加利之鉅
    額債務，致其現今之生活已完全陷入絕境，根本難有一刻喘
    息機會。查聲請人現有資產現金151,000元，但總負債額約
    為4,061,901元，該債務已超過總資產甚多，實有必要依前
    開破產法之相關規定宣告破產，以保護聲請人及債權人雙方
    之利益，否則聲請人將永遠背負鉅額債務，難以再有翻身及
    生存之餘地。綜上所述，請求准許宣告聲請人破產，俾使聲
    請人能早日清理債務，而有繼續生存及生活下去之機會，並
    維聲請人及債權人雙方之合法權益等語。
二、按消費者債務清償條例雖於96年7月11日經總統令公布，但
    自公布日後九個月始予施行，故本件尚無該條例之適用，仍
    應適用破產法之相關規定，先予敘明。又按破產固係對於聲
    請人不能清償債務者宣告之，但法院就破產之聲請得依職權
    為必要之調查，若聲請人確係毫無財產，則破產財團即不能
    構成，或破產財團雖勉可組成，然破產財團之財產尚不足清
    償財團費用及財團債務時，依破產法第148條規定之意旨，
    應以無宣告破產之實益，而裁定駁回破產宣告之聲請（最高
    法院86年度台抗字第479號裁定、台灣高等法院85年度抗字
    第3075號裁定意旨參照）。而所謂財團費用，包括因破產財
    團之管理變價及分配所生之費用、破產債權人共同利益所需
    審判上之費用、破產管理人之報酬，破產人及其家屬之必要
    生活費及喪葬費，則視為財團費用；所謂財團債務，包括破
    產管理人關於破產財團所為行為而生之債務、破產管理人為
    破產財團請求履行雙務契約所生之債務，或因破產宣告後應
    履行雙務契約而生之債務、為破產財團無因管理所生之債務
    ，及因破產財團不當得利所生之債務；又財團費用及財團債
    務，應先於破產債權，隨時由破產財團清償之，破產法第95
    條、第96條、第97條分別定有明文。茲查，本件聲請人現無
    固定工作，且其育有四名稚幼兒女，無法尋找長時間之固定
    工作，僅能仰賴其之夫微薄薪資度日，已為聲請人所陳明。
    衡以目前之生活水準，聲請人並無任何工作收入，縱其現有
    資產現金151,000元（聲請人提出之台中縣龍井鄉農會所簽
    發同額支票影本1紙參照），惟聲請人與其夫每月尚需負擔
    全家九口之生活費用，應無多少剩餘，且依聲請人提出之債
    權人清冊，其債權銀行有22家之多，則所生之財團費用（含
    破產管理人之報酬；破產財團之管理、變價及分配費用；破
    產人及其家屬之必要生活費）、財團債務等，實非聲請人所
    稱151,000元財產所能支應。況且，依聲請人陳述其係以債
    養債，則提出之現有資產現金151,000元，亦可合理推知是
    向他人借用而來，聲請人實際上並無任何資產可言。亦即，
    聲請人是以向他人借用而得之金錢充當破產財團而聲請本件
    破產。準此，聲請人既無資產，或縱有資產，亦無法支應財
    團費用及財團債務，則其所列多數債權人，顯無依破產程序
    平等受償之可能。從而本件難認有破產之實益，要無宣告破
    產徒生耗費之必要。聲請人為本件聲請，即無理由，應予駁
    回。
三、據上論結，本件聲請人之聲請為無理由，依破產法第5條，
    民事訴訟法第95條、第78條，裁定如主文。
中　　華　　民　　國　　96　　年　　12　　月　　28　　日
                  民事第三庭  法  官　 游文科
正本係照原本作成。
如不服本裁定，應於送達後10日內向本院提出抗告狀，並繳納抗
告費新臺幣1,000元。
中　　華　　民　　國　　96　　年　　12　　月　　28　　日
                              書記官
